【裁判字號】    92,自緝,433
【裁判日期】    920909
【裁判案由】    侵占
【裁判全文】
臺灣臺中地方法院刑事判決                        九十二年度自緝字第四三三號
    自  訴  人  山川交通有限公司
    代  表  人  王靈台
    代  理  人  江秀紋
    被      告  甲○○
右列被告因侵占案件，經自訴人提起自訴，本院判決如左：
    主  文
甲○○無罪。
    理  由
一、自訴意旨略以：被告甲○○於民國八十三年三月十七日以其所有之福特六和廠牌
    汽車，信託登記於自訴人名下，雙方訂立「租借牌照切結書」靠行契約，自訴人
    提供ＯＮ─６６５號營業用牌照二面及行車執照一枚予被告使用，被告則按時繳
    納靠行服務費、牌照稅、燃料費等費用，每月新台幣（下同）四千八百元。詎被
    告自八十七年一月起即未繳交上開費用，並將該ＯＮ─６６５號車牌二面據為己
    有，供自己營業使用，顯已變易持有為所有，因認被告涉犯刑法第三百三十五條
    第一項之侵占罪嫌云云。
二、按犯罪事實應依證據認定之，無證據不得認定犯罪事實，又不能證明被告犯罪者
    ，應諭知無罪之判決，刑事訴訟法第一百五十四條第二項、第三百零一條第一項
    分別定有明文。次按非對話而為意思表示者，其意思表示，以通知到達相對人時
    發生效力，民法第九十五條第一項前段亦規定甚明。
三、自訴人認被告涉犯侵占罪嫌，無非係以伊於八十九年四月八日曾以郵局存證信函
    通知被告，終止雙方之靠行契約，請求被告將該ＯＮ─６６５號營業用二面車牌
    返還，被告卻拒絕返還，仍將該二面車牌據為己有營業云云為主要論據。本件訊
    據被告甲○○，對於八十三年三月十七日與自訴人訂立「租借牌照切結書」之靠
    行契約，向自訴人租用ＯＮ─６６５號二面營業牌照，靠行於自訴人營業之事實
    固不爭執，惟堅詞否認有何侵占行為，辯稱：因為該車沒有按時檢驗，以致被交
    通隊取締，車牌被交通警察扣留，之後車子就沒有再使用，其有將此事告知自訴
    人，且其自與前妻離婚後就搬離大里市○○路，並沒有收到自訴人寄發之存證信
    函，不知道自訴人已終止雙方之靠行契約等語。經查，兩造之本件租約原係不定
    期限之事實，業經自訴代表人王靈台陳明在卷（參九十一年二月二十一日訊問筆
    錄），並有該合約書附卷可稽，又自訴人雖主張伊已於八十九年四月八日以存證
    信函對被告終止租約，且提出存證信函一紙為證，然其代理人江秀紋稱：「八十
    九年四月八日寄給被告之存證信函被退回來」（參本院九十二年八月二十六日審
    判筆錄），足徵自訴人終止租約之意思表示未達到被告，依民法第九十五條第一
    項之規定，尚不發生終止之效力，被告並無返還該二面車牌之義務，其繼續占有
    使用，當非侵占之行為。次查，該車牌ＯＮ─６６５號營業車於八十九年三月二
    十七日十五時在國道中山高速公路北向一六二公里處，因違規遭罰鍰七千二百元
    及扣繳牌照，現牌照猶未取回乙節，亦據江秀紋陳述明確，復有其提出之交通部
    公路局台中區○○○○○道路交通管理事件裁決書影本一份在卷可佐，顯見該Ｏ
    Ｎ─６６５號車牌於自訴人發出存證信函前即遭交通警察扣留迄今，而該車牌既
    因被扣非在被告占有使用中，自難認其主觀上有何易持有為所有之侵占意圖，當
    非能遽以侵占罪相繩。此外，復查無其他積極證據足資證明被告有何自訴人所指
    之侵占犯行，依右揭條文規定，自應為被告無罪之諭知。
據上論斷，應依刑事訴訟法第三百四十三條、第三百零一條第一項，判決如主文。
中      華      民      國    九十二    年      九      月      九      日
                                        法  官  李  秋  娟
右正本證明與原本無異。
如不服本判決，應於判決送達後十日內向本院提出上訴狀，上訴於臺灣高等法院臺中
分院( 須附繕本 )。
                                        書記官
中      華      民      國    九十二    年      九      月      十      日


司法院資訊處製作；財團法人民間司法改革基金會備份。
